臺灣高雄地方法院民事裁定
109年度消債更字第368號
聲  請  人  鄭貴夫  
0000000000000000

0000000000000000

代  理  人  林宗儀律師
上列當事人因消費者債務清理事件聲請更生，本院裁定如下：
    主  文
聲請人鄭貴夫自中華民國一一○年二月二十四日下午四時起開始
更生程序。
命司法事務官進行本件更生程序。
    理  由
一、聲請意旨略以：伊無力清償債務，曾依消費者債務清理條例
    向萬泰銀行提出前置協商方案成立，約定自民國104年1月起
    ，分180期，年利率11.5％，每月清償新臺幣（下同）8,913
    元，嗣於105年5月申請變更還款條件，降低月付金額為6,22
    5元，然勉為償還數期後仍不得已毀諾。因聲請人有不能清
    償債務或有不能清償之虞，復未經法院裁定開始清算程序或
    宣告破產，爰聲請更生等語。
二、按債務人不能清償債務或有不能清償之虞者，得依本條例所
    定更生或清算程序，清理其債務。債務人無擔保或無優先權
    之本金及利息債務總額未逾12,000,000元者，於法院裁定開
    始清算程序或宣告破產前，得向法院聲請更生。法院開始更
    生程序之裁定，應載明其年、月、日、時，並即時發生效力
    。法院裁定開始更生或清算程序後，得命司法事務官進行更
    生或清算程序，必要時得選任律師、會計師或其他適當之自
    然人或法人一人為監督人或管理人。消費者債務清理條例（
    下稱消債條例）第3條、第42條第1項、第45條第1項及第16
    條第1項分別定有明文。
三、經查：
  ㈠聲請人於104年間協商成立後，共清償314,325元後即未行繳
    款，最大債權銀行凱基銀行於107年11月報送毀諾（見卷第3
    6頁以下，凱基銀行陳報狀暨協議書等），而聲請人於協商
    時切結每月收入為20,000元，有聲請人協商時之收入切結書
    可考（見卷第41頁），聲請人則稱103年7月起於晨雷企業有
    限公司擔任作業員，同年11月間工作時操作不慎，右手第二
    指創傷性截斷，104年4月間離職後工作不穩定、收入短少等
    語，並有診斷證明書為證（見卷第43頁及第78頁），而聲請
    人於毀諾年度即107年度僅申報協羽機材工業股份有限公司
    薪資所得141,387元（見卷第9頁），平均每月為11,782元（
    計算式：141,387÷12＝11,782元，小數點以下四捨五入；下
    同），扣除當年個人必要生活費用即衛福部社會司所公告10
    7年高雄市最低生活費標準12,941元後，顯已無法再負擔任
    何還款金額，堪認聲請人因收入不豐，無法持續支應必要生
    活開支及協商款項，而確有不可歸責於己之事由，致履行原
    協商條件有所困難。
  ㈡次查，聲請人於107年及108年度申報所得各為141,387元、0
    元，然其自陳向本院聲請更生前2年內有打零工之薪資所得
    每月21,000元，名下無財產，勞工保險於109年9月1日自橫
    正紙業有限公司退保，另有遠雄人壽1張保單解約金5,757元
    ，全球人壽1張保單於109年10月16日停效、南山人壽則函覆
    無投保紀錄。又聲請人自陳以打零工（建築、清潔等臨時性
    工作）為業，收入均以現金支付，每月約為21,000元，109
    年8月12日至同月31日任職橫正紙業有限公司，實領薪資15,
    310元，未領取社會局補助，未婚等情，有財產及收入狀況
    說明書（卷第2頁）、債權人清冊（卷第3頁）、財團法人金
    融聯合徵信中心前置協商專用債權人清冊（卷第7至8頁）、
    財政部高雄國稅局107年及108年度綜合所得稅各類所得資料
    清單及總歸戶財產查詢清單（卷第9至11頁）、勞工保險被
    保險人投保資料表（卷第12頁）、高雄市政府社會局社會福
    利資訊料查詢表（卷第33至34頁）、橫正紙業有限公司陳報
    狀（卷第35頁）、信用報告（卷第45至50頁）、戶籍謄本（
    卷第51頁）、存摺（卷第55至77頁）、商業保險投保資料查
    詢結果表（卷第85頁）、全球人壽保險股份有限公司函（卷
    第105至106頁）、遠雄人壽保險股份有限公司書函（卷第11
    4至115頁）、南山人壽保險股份有限公司函（卷第119頁）
    、收入切結書（卷第121頁）在卷可參。故本院審酌上情，
    認為核算聲請人目前償債能力之基礎以其切結聲請前兩年內
    每月收入21,000元為基準。
  ㈢關於聲請人個人日常必要支出部分，按債務人必要生活費用
    ，以最近1年衛生福利部或直轄市政府所公告當地區每人每
    月最低生活費1.2倍定之，消債條例第64條之2第1項定有明
    文。查衛福部社會司所公告110年度高雄市最低生活費為13,
    341元，其1.2倍為16,009元，又該最低生活費用之標準，係
    照當地最近1年平均每人消費支出60％訂定，依其基準之家庭
    收支調查報告調查表格式所示有關經常性支出之調查項目，
    包括利息支出、食品、衣著、房租及水費、電費、醫療保健
    、交通、娛樂、教育等，已涵蓋聲請人所陳報之支出項目；
    因聲請人自陳姑姑鄭慧美無償提供其名下房屋供伊、母親及
    哥哥居住使用等語（見卷第43頁至反面），故於計算聲請人
    個人每月必要生活費時，即應自前開已包括聲請人居住費用
    在內，扣除相當於房租支出所佔比例約24.36%，避免重複計
    列費用，則扣除居住費用後，聲請人每月必要生活費為12,1
    09元【計算式：16,009－（16,009×24.36%）＝12,109】。
  ㈣至扶養費支出部分，聲請人主張扶養母親，每月扶養費8,000
    元等語。按直系血親相互間，互負扶養之義務，民法第1114
    條第1款定有明文。查聲請人母親洪鳳苓為50年生，107年及
    108年度申報所得各為0元、96,000元（薪資所得），名下無
    財產，勞工保險投保於高雄市檳榔包裝加工業職業工會，因
    患腰椎側彎併神經壓迫、椎間盤突出，109年4月間接受椎間
    盤切除、神經減壓及脊椎內固定手術，同年5月間出院，醫
    囑出院後需穿著背架及建議休養1個月，門診繼續追蹤，109
    年6月2日領取勞保普通傷病給付4,200元，未領取社會局補
    助等情，有戶籍謄本、所得資料及財產查詢清單、診斷證明
    書、勞動部勞工保險局函、高雄市政府社會局社會福利資訊
    料查詢表、存摺附卷可憑（卷第52頁、第86至89頁、第109
    至113頁）；又聲請人陳稱母親於109年11月間忍痛從事清潔
    員工作，收入約12,000元等語（見卷第120頁），本院認聲
    請人之母親就領取薪資所得不足部分尚有受扶養之必要，扶
    養費用數額部分，按受扶養者之必要生活費用，準用第1項
    規定計算基準數額，並依債務人依法應負擔扶養義務之比例
    認定之，消債條例第64條之2第2項亦有明定。本院考量聲請
    人之母親亦無房屋費用支出（同聲請人），是應自其必要生
    活費用中扣除相當於房租支出所佔比例（110年度高雄市每
    人每月不含房屋支出之必要生活費12,109元），再扣除108
    年度平均每月薪資所得8,000元（計算式：96,000÷12＝8,000
    ），由聲請人與其胞兄鄭凱允（參卷第90頁家族系統表）共
    同分擔後，以每人2,055元【計算式：（12,109－8,000）÷2＝
    2,055】為度，聲請人主張逾上開核算數額部分，難認可採
    。
  ㈤綜上所述，以聲請人現每月收入21,000元為其償債能力基準
    ，扣除個人必要生活費12,109元及母親扶養費2,055元後，
    餘6,836元，而聲請人目前負債總額為660,956元（參聯徵中
    心債權人清冊，包含：兆豐銀行、花旗銀行、凱基銀行、台
    新銀行），扣除遠雄人壽保險解約金5,757元，以聲請人每
    月所餘按月攤還結果，如不計利息，需約8年【計算式：（6
    60,956－5,757）÷6,836÷12≒8.0】始能清償完畢，如加計利
    息負擔，其還款年限顯然更長，應認其已不能清償債務。此
    外，聲請人無擔保或無優先權之債務總額未逾12,000,000元
    ，且無消債條例第6條第3項、第8條或第46條各款所定駁回
    更生聲請之事由存在，則聲請人聲請更生為有理由，應予准
    許，爰命司法事務官進行本件更生程序。
四、依消債條例第11條第1項、第45條第1項，裁定如主文。
中　　華　　民　　國　　110 　年　　2 　　月　　24　　日
                  民事庭　法　官  　賴寶合
以上正本係照原本作成。
本裁定不得抗告。
中　　華　　民　　國　　110 　年　　2 　　月　　24　　日
                          書記官    胡美儀